【裁判字號】    98,簡上,260
【裁判日期】    980630
【裁判案由】    違反商標法
【裁判全文】
臺灣桃園地方法院刑事判決             98年度簡上字第260號
上  訴  人
即  被  告  甲○○
上列上訴人即被告因違反商標法案件，不服本院於98年2 月9 日
以98年度壢簡字第251 號所為之第一審簡易判決（聲請簡易判決
處刑書案號：97年度偵字第25600 號）提起上訴，本院管轄第二
審之合議庭判決如下：
    主  文
上訴駁回。
甲○○緩刑貳年。
    事  實
一、甲○○明知商標名稱「BURBERRY」之商標圖樣係英國商布拜
    里公司向經濟部智慧財產局註冊取得商標專用權，現仍於商
    標專用期間內，未經該公司同意或授權，竟基於販賣仿冒商
    標商品之犯意，自民國97年9 月14日起，在桃園縣楊梅鎮○
    ○街115 巷41號住處，利用電腦設備連接網路，以帳號cind
    ygo 號登錄露天拍賣網站，將仿冒「BURBERRY」商標圖樣背
    包乙個之照片刊登在網頁上以供不特定之人下標標購，並指
    示買方匯款至其所有渣打商業銀行會稽分行帳號0000000000
    00號帳戶，俟買方匯款後，再將商品以貨運方式寄送買方。
    嗣為警於97年9 月26日上網應買並匯款於上開銀行帳戶而收
    受甲○○寄達之前開背包後，通知甲○○於97年10月29日到
    案說明始查獲，並扣得該仿冒「BURBERRY」商標圖樣背包乙
    個，始悉上情。
二、案經內政部警政署保安警察第二總隊第一大隊第一中隊報請
    台灣桃園地方法院檢察署檢察官偵查後，聲請簡易判決處刑
    。
    理  由
一、證據能力說明
  (一)被告審判外自白筆錄
    按被告之自白，非出於強暴、脅迫、利誘、詐欺、疲勞訊問
    、違法羈押或其他不正之方法，且與事實相符者，得為證據
    。被告陳述其自白係出於不正之方法者，應先於其他事證而
    為調查。該自白如係經檢察官提出者，法院應命檢察官就自
    白之出於自由意志，指出證明之方法。刑事訴訟法第156 條
    第1 項、第3 項分別定有明文。查被告於本院準備程序時，
    對於檢察官所提出警詢、偵查訊問筆錄之證據能力均不爭執
    ，本院亦查無明顯事證足認司法警察、檢察官於製作該等筆
    錄時，有對被告施以法所禁止之不正方法等情事，是被告審
    判外自白之陳述筆錄係出於其任意性所製作，具證據能力。
  (二)被告以外之人審判外陳述筆錄
    按被告以外之人於審判外之言詞或書面陳述，除法律有規定
    者外，不得作為證據。被告以外之人於審判外之陳述，雖不
    符前4 條（指刑事訴訟法第159 條之1 至第159 條之4） 之
    規定，而經當事人於審判程序同意作為證據，法院審酌該言
    詞陳述或書面陳述作成時之情況，認為適當者，亦得為證據
    。刑事訴訟法第159 條第1 項、第159 條之5 第1 項，分別
    定有明文。查被告於本院準備程序中對於被告以外之人即證
    人賴麗玉於審判外之陳述筆錄及其他文書證據之證據能力均
    不爭執，檢察官對此等證據之證據能力亦不爭執，其等係證
    明犯罪事實存否所必要之證據，而足見審判外筆錄及文書具
    相當之可信性，依前述「同意性」之傳聞法則例外規定，均
    具證據能力。
二、上訴意旨（略以）：上開背包係伊母親遺留下來又未使用，
    故而刊登該背包之照片於網頁供不特定人下標購買，惟不知
    該背包係仿冒品，而花紋是「BURBERRY」的商標。嗣於審理
    中坦承犯行，並已應告訴人要求捐款，而徵得告訴人原諒，
    請求宣告緩刑等語。
三、犯罪事實之認定：
    訊據被告甲○○固於準備程序中否認犯行，核與其於警詢、
    偵查中否認販賣仿冒品犯行相符，惟被告於審判期日，對於
    上開罪事實坦承不諱，並願與告訴人和解，依其要求捐款等
    語，核與證人即告訴人代理人賴麗玉及乙○○分別於警詢及
    本院審理中指證之情節相符，並有露天拍賣網站網頁列印資
    料、露天拍賣網站會員帳號列印資料、經濟部智慧財產局商
    標檢索資料及鑑定證明書乙紙等件附卷可稽，且「BURBERRY
     」 商標商品於市面上並非極為難以接觸之特殊商標商品，
    而係常常遭仿冒之知名品牌，被告為一具通常智識之成年人
    ，自難諉為不知情，詎仍意圖販賣而上網陳列，供不特定人
    下標購買。足認被告前開審判外所為任意性自白核與事實相
    符，應堪採信。本案事證已臻明確，被告如事實欄所載之犯
    行洵堪認定，應予依法論科。
四、論罪科刑之法律適用
  (一)核被告甲○○所為，係犯商標法第82條明知為未得商標權人
    同意於同一商品使用相同之註冊商標之商品而意圖販賣而陳
    列罪。按商標法第82條所稱「意圖販賣而陳列」之犯罪態樣
    ，固以行為人將侵害商標專用權之商品直接陳列於貨架上為
    其典型，然隨時代變遷及交易型態之改變，毋庸藉助實體銷
    售通路而透過網際網路進行商品交易，從中降低店租及庫存
    成本，已成現今邁入資訊時代之重要趨勢。是以前揭商標法
    「陳列」之定義自不得仍侷限於傳統類型，在並未逸脫文義
    解釋之範圍內，應依其法條規範意旨而為適度調整。而當行
    為人將所欲販售之商品外型或其細微設計，藉由單一或不同
    角度進行拍攝呈現影像，並張貼於拍賣網站之網頁上，使不
    特定多數人皆可直接瀏覽觀看上開影像並挑選所需商品時，
    行為人既已對於其所侵害之商標圖樣有所主張，相對一方之
    買家亦可清楚辨識表彰該項商品來源之商標，就商標法所揭
    示之保障商標權及消費者利益之立法目的而言，上開交易模
    式所達成之效果實與在貨架上陳設擺放商品無異，仍屬商標
    法第82 條 所稱之「意圖販賣而陳列」行為，並受相同之法
    律規範。本件員警係基於破獲犯罪之目的出資虛偽應買，與
    一般商品交易買賣雙方均具有對價交換之真意不符，自無從
    認為被告所為已達於同條「販賣」之行為階段，而不得以販
    賣罪名相繩。惟查被告甲○○意圖販賣仿冒「BURBERRY」商
    標之背包，而於電腦網際網路拍賣網站上張貼拍賣訊息及該
    項商品之影像，使不特定多數人得以瀏覽觀看商品外型，並
    直接辨識其上所印製之「BURBERRY」商標，仍係觸犯商標法
    第82條明知為未得商標權人同意於同一商品使用相同之註冊
    商標之商品而意圖販賣而陳列罪。檢察官認被告係觸犯同法
    條之販賣仿冒商品罪，容有未合，惟起訴法條同一，爰不予
    變更。又被告雖自97年9 月14日起（聲請簡易判決處刑書記
    載為97年9 月18日，惟檢察官據前述露天拍賣網站網頁資料
    所載日期，更正為97年9 月14日）在其露天拍賣網站上陳列
    仿冒「BURBERRY」之商標圖樣商品照片，然被告僅有一個陳
    列行為，其後僅係陳列之狀態繼續，故僅論以一罪。原審判
    決引用聲請簡易判決處刑書所載，認被告自97年9 月18日起
    在露天拍賣網站陳列前開照片，惟犯罪時間業據檢察官更正
    如前，已如前述，而此部分不影響被告仍有上開違反商標法
    之犯行，核屬對事實無重大影響之違誤，逕予更正補充即可
    ，而無撤銷之必要。原審基此認定，援引商標法第82條、第
    83條，刑法第11條、第41條第1 項前段等規定，並審酌被告
    犯罪之動機、目的均係為圖自己經濟上之利益，對我國國際
    形象產生不利之影響，惟被告僅陳列1 個仿冒「BURBERRY」
    商品，對商標權人侵害非鉅，兼衡其品行、智識程度及犯後
    態度等一切情狀，逕以簡易判決處刑被告拘役20日，並諭知
    易科罰金之折算標準。原審認事用法，核無違誤，量刑亦屬
    妥適。至被告上訴意旨原否認犯行，嗣坦承上開犯罪事實，
    並徵得告訴人原諒，請求宣告緩刑。而按法官於有罪判決中
    ，究應如何量處罪刑，抑或是否宣告緩刑等，均為實體法賦
    予審理法官裁量之刑罰權事項，法官行使此項裁量權，自得
    依據個案情節，參諸刑法第57條所定各款犯罪情狀之規定，
    於該法定刑度範圍內，基於合義務性之裁量，量處被告罪刑
    ；至是否為緩刑之宣告，亦應形式上審究是否符合刑法第74
    條所定前提要件，並實質上判斷被告所受之刑，是否有以暫
    不執行為適當之情形等要件。質言之，法官為此量刑或緩刑
    宣告之裁量權時，除不得逾越法定刑或法定要件外，尚應符
    合法規範之體系及目的，遵守一般有效之經驗及論理法則等
    法原則，亦即應兼顧裁量之外部及內部性，如非顯然有裁量
    逾越或裁量濫用之違法情事，自不得任意指摘為違法（最高
    法院80年台非字第473 號判例、75年台上字第7033號判例、
    72年台上字第6696號判例、72年台上字第3647號判例意旨參
    照）。原審量定刑期，已審酌被告犯罪之動機、目的、手段
    等一切情狀，而判處被告拘役20日，並諭知易科罰金之折算
    標準，如前所述，並未逾越客觀上之適當性、必要性及相當
    性之比例原則，核屬妥適。綜上，本件原審判決認事用法及
    量刑既均無違誤瑕疵可指，本件被告上訴自無理由，應予駁
    回。
  (二)又被告未曾受有期徒刑以上刑之宣告，有臺灣高等法院被告
    前案紀錄表可按，其因一時失慮，偶罹刑典，事後已坦承犯
    行，知所悔悟，又告訴代理人乙○○復表示希被告支付臺灣
    兒童暨家庭扶助基金會新台幣（下同）5,000 元以替代民事
    賠償，且願原諒被告給予其緩刑之機會，此據告訴代理人於
    本院審判時陳述明確，另被告已支付上開款項，作為本件之
    警惕，此有上開基金會收據乙紙在卷可稽，已見其深具悔意
    ，是被告經此偵、審教訓後，當知所警惕。本院認尚無逕對
    被告施以短期自由刑之必要，為期其能有效回歸社會，故原
    審對被告宣告之刑，以暫不執行為適當，爰依刑法第74條第
    1 項第1 款規定，併予宣告緩刑2年，以啟自新。
據上論斷，應依刑事訴訟法第455 條之1 第1 項、第3 項、第36
8條，刑法第74條第1項第1款，判決如主文。
本案經檢察官王惟琪到庭執行職務。
中    華    民    國    98    年    6     月    30    日
              刑事第六庭  審判長法  官  錢建榮
                                法  官  黃翊哲
                                法  官  呂美玲
以上正本證明與原本無異。
不得上訴。
                                書記官  李玉華
中    華    民    國    98    年    7     月    6     日


司法院資訊處製作；財團法人民間司法改革基金會備份。
